臺灣桃園地方法院刑事判決　　　　　　 110年度重訴字第20號
公　訴　人　臺灣桃園地方檢察署檢察官
被　　　告　黃政鴻



選任辯護人　葉慶人律師
上列被告因違反毒品危害防制條例案件，經檢察官提起公訴（11
0年度偵字第11823、23320號），本院判決如下：
    主  文
黃政鴻共同運輸第三級毒品，處有期徒刑肆年。
扣案如附表一所示之毒品均沒收銷燬；扣案如附表二所示之物均
沒收。
    事  實
一、黃政鴻明知愷他命係毒品危害防制條例第2 條第2 項第3 款
    所列之第三級毒品，且為懲治走私條例所定之管制物品，不
    得運輸或私運進口，竟於民國109 年3 、4 月間某日，應黃
    柏翔之邀，在臺北市萬華區環南市場附近與黃柏翔見面，黃
    柏翔向其表示欲自國外運輸、私運愷他命進口，要黃政鴻找
    人擔任收件人並提供收件地址，黃政鴻則負責持行動電話門
    號0000000000號手機接聽貨運業者來電，黃柏翔並允諾事成
    後會給予黃政鴻及收件人共新臺幣（下同）10萬元之報酬，
    黃政鴻於數日後與廖大瑋接洽，廖大瑋答應擔任收件人並提
    供新北市○○區○○街000 巷00弄00號住處地址作為收件地
    ，黃政鴻、黃柏翔與廖大瑋（上2 人另由檢察官偵辦中）乃
    共同基於運輸第三級毒品愷他命及私運管制物品之犯意聯絡
    ，由黃柏翔以「LION SYUAN MING 」、「新北市○○區○○
    街000 巷00弄00號」、「0000000000」作為收件人、收件地
    址及聯絡電話，於109 年7 月15日委託不知情之美商聯邦快
    遞股份有限公司臺灣分公司（下稱聯邦快遞公司），向財政
    部關務署臺北關（下稱臺北關）申報進口貨物名稱為「PIC-
    TURE FRAME」之快遞貨物1 批（提單主號：000-0000000000
    、提單分號：000000000000），於同日自馬來西亞運輸如附
    表一所示之海洛因（黃政鴻誤認係第三級毒品愷他命）及私
    運管制物品進口。嗣臺北關人員於翌（16）日上午10時許，
    在桃園市○○區○○○路0 ○0 號臺灣桃園國際機場聯邦快
    遞公司進口專區執行勤務發覺有異，會同聯邦快遞公司員工
    開箱查驗，並扣得如附表一所示之海洛因而循線查獲上情。
二、案經法務部調查局桃園市調查處（下稱桃園市調處）移送臺
    灣桃園地方檢察署檢察官偵查起訴。
    理  由
一、證據能力：
（一）被告黃政鴻、辯護人就本判決所引用被告以外之人於審判
      外之言詞或書面陳述，均同意有證據能力，且被告、辯護
      人及檢察官，均未於言詞辯論終結前聲明異議，本院審酌
      上開證據作成時之情況，認以之作為證據應屬適當，依刑
      事訴訟法第159 條之5 規定，該等證據自均有證據能力。
（二）本院所引用非供述證據部分，並無證據證明係公務員違背
      法定程序所取得，依刑事訴訟法第158 條之4 反面解釋，
      即具證據能力。
二、認定犯罪事實所憑證據及理由：
（一）訊據被告對於前揭犯罪事實坦承不諱，並有以下補強證據
      可資佐證：
  １、聯邦快遞公司商業發票、派件明細各1 份：本件夾藏海洛
      因之快遞貨物1 批，以「LION SYUAN MING 」、「新北市
      ○○區○○街000 巷00弄00號」、「0000000000」作為收
      件人、收件地址及聯絡電話，於109 年7 月15日委由聯邦
      快遞公司向臺北關申報進口之事實。
  ２、被告與聯邦快遞公司之通話譯文1 份：被告持用行動電話
      門號0000000000號接聽聯邦快遞公司人員電話，復持用手
      機門號0000000000號向聯邦快遞公司查詢本件快遞貨物之
      事實。
  ３、行動電話門號0000000000號、0000000000號之通聯調閱回
      覆單各1 份：收件電話與被告持用之0000000000號門號，
      於109 年7 月1 日至15日間基地臺移動軌跡相吻合之事實
      。
  ４、蒐證照片：扣案如附表一所示之海洛因遭查獲時之現場情
      狀。
  ５、扣案如附表一所示之海洛因：被告運輸、私運進口來臺之
      毒品。
  ６、扣案如附表二所示之物：被告用以運輸、私運海洛因進口
      所使用之物。
  ７、法務部調查局濫用藥物實驗室110 年4 月8 日調科壹字第
      00000000000 號鑑定書：扣案如附表一所示之物，確為海
      洛因之事實。
（二）被告知悉運輸、私運進口者係毒品，惟認係第三級毒品愷
      他命：
  １、按刑法上犯罪之故意，祇須對於犯罪事實有所認識，有意
      使其發生，或其發生不違背其本意仍予以實施為已足，不
      以行為人主觀之認識與客觀事實兩相一致為必要，故行為
      人主觀上欲犯某罪，事實上卻犯他罪時，依刑罰責任論之
      主觀主義思潮，首重行為人之主觀認識，應以行為人主觀
      犯意作為適用基礎，必實際上所犯之他罪有利於行為人時
      ，才例外從他罪處斷。又我國暫行新刑律第13條第3 項原
      列：「犯罪之事實與犯人所知有異者，依下列處斷：所犯
      重於犯人所知或相等者，從其所知；所犯輕於犯人所知者
      ，從其所犯」，嗣後制定現行刑法時，以此為法理所當然
      ，乃未予明定。是行為人主觀上欲犯某罪，惟事實上所為
      乃構成要件不同之他罪，因主觀上欠缺重罪認識之故，遵
      循前揭「所知輕於所犯，從其所知」之法理，僅能以輕罪
      論斷。
  ２、被告於桃園市調處調查時、偵訊中、本院準備程序及審理
      時均供稱：黃柏翔係向其表示要將愷他命自國外運送來臺
      ，其不知道實際上係運輸海洛因等語，又被告於本院調查
      時稱：黃柏翔係跟其說要從國外運愷他命來臺，並允諾事
      成之後，要給其新臺幣10萬元，當時並無其他人在旁邊聽
      到或看到，黃柏翔叫其另外找人做斷點，由其自己決定要
      自該10萬元中抽取多少報酬，剛好廖大瑋缺錢，所以其找
      廖大瑋擔任收件人並提供收件地址，黃柏翔說他不要直接
      接觸廖大瑋，其因此事與黃柏翔見面4 、5 次，每次都是
      見面講，其中只有1 次廖大瑋有在場等語，然而本件黃柏
      翔、廖大瑋均尚未到案，有桃園市調處110 年9 月24日園
      緝字第11057603090 號函附卷足參。此外，倘依被告所言
      事成後其與廖大瑋共可分得10萬元報酬，亦與實際運輸來
      臺如附表一所示之海洛因價值相距甚遠，是亦無從依黃柏
      翔允諾被告可得之報酬金額多寡，而推認被告主觀上認識
      運輸、私運進口係海洛因。公訴意旨固謂：被告主觀上具
      有運輸第一級毒品之故意，因認其係涉犯毒品危害防制條
      例第4 條第1 項運輸第一級毒品罪嫌。然查，被告客觀上
      所運輸及私運進口之毒品雖係第一級毒品海洛因，然被告
      主觀上之認知係運輸及私運第三級毒品愷他命入境，已如
      上述；且本院亦查無證據足資證明被告知悉該毒品係海洛
      因，則依「所知輕於所犯，從其所知」之法理，自應認被
      告所運輸、私運係愷他命。
  ３、至檢察官以被告於本院訊問時曾稱：其知悉快遞貨物內是
      海洛因等語，之後於準備程序方翻異其詞且於本院審理程
      序辯稱：是當時之辯護人建議其承認的等語，然辯護人不
      可能建議被告承認其未做過之犯行，因而認被告顯然具有
      運輸海洛因之未必故意。惟查，被告於本院訊問之初雖稱
      其知道是海洛因，卻表示沒有人告訴其是海洛因，其無法
      回答其係如何知悉是海洛因，且於同次訊問時即謂：其知
      道的是愷他命，因為黃柏翔告訴其是愷他命，但當時並無
      其他人在旁見聞等語，而辯護人亦當庭表示：黃柏翔跟被
      告說是愷他命，所以被告也跟廖大瑋說是愷他命，但因為
      無人可證明此事，且被告曾對偵查中之羈押裁定提起抗告
      ，經臺灣高等法院以此為由駁回其抗告，故與被告討論後
      認為既然無法舉證，就承認檢察官起訴之罪名等語，此有
      本院訊問筆錄在卷可參，足見被告於本院審理時所辯係因
      實際上運輸、私運進口來臺的是海洛因，其與斯時之辯護
      人討論後，聽從辯護人之建議方會於本院訊問時承認其知
      悉係運輸、私運海洛因進口等語，應屬非虛，是自難據此
      遽為不利被告之認定。
（三）被告及辯護人雖聲請對被告實施測謊，惟供述證據之證明
      力判斷，屬事實審法院職權，並非測謊鑑定所得取代，考
      量本案事證已明，且測謊鑑定僅供佐證而已，非屬法院認
      定事實之唯一或絕對之依據，欠缺調查之必要性。
（四）依上開補強證據，足認被告於本院審理中之自白與事實相
      符，是本案事證明確，被告犯行堪以認定，應依法論科。
三、論罪科刑：
（一）核被告所為，係犯毒品危害防制條例第4 條第3 項之運輸
      第三級毒品罪及懲治走私條例第2 條第1 項之私運管制物
      品進口罪。檢察官認被告所犯係毒品危害防制條例第4 條
      第1 項之運輸第一級毒品罪及懲治走私條例第2 條第1 項
      之私運管制物品進口罪，尚有未洽，起訴法條應予變更。
      被告係基於運輸私運毒品愷他命之認識及犯意參與本案犯
      行，業如前述，是其僅就運輸、私運愷他命之犯意聯絡範
      圍內，與黃柏翔、廖大瑋間有犯意聯絡及行為分擔，為共
      同正犯。被告一行為觸犯運輸第三級毒品及私運管制物品
      進口2 罪名，為想像競合犯，應依刑法第55條規定從一重
      之運輸第三級毒品罪論處。被告與黃柏翔、廖大瑋利用不
      知情之聯邦快遞公司運輸海洛因進入臺灣，為間接正犯。
（二）不依累犯規定加重：
  １、按受徒刑之執行完畢，或一部之執行而赦免後，5 年以內
      故意再犯有期徒刑以上之罪者，為累犯，加重本刑至1 ∕
      2 ，刑法第47條第1 項固定有明文。惟若依該規定不分情
      節，一律加重最低本刑，恐有違憲法罪刑相當原則，仍須
      審酌犯罪行為人之前、後案之犯罪類型、行為態樣是否相
      同或類似、對於他人生命、身體、財產等法益侵害之情形
      等因素，判斷犯罪行為人有無特別惡性或對刑罰反應力薄
      弱，以決定是否依累犯規定加重其刑。
  ２、經查，被告前因酒駕之公共危險案件，經法院判處有期徒
      刑3 月確定，於105 年11月29日執行完畢，有臺灣高等法
      院被告前案紀錄表1 份在卷可稽，其於徒刑執行完畢後，
      5 年內故意再犯本案有期徒刑以上之罪，為累犯。然被告
      上開前案與本案所涉之罪名不同，犯罪情節、侵害之法益
      及被告惡性，均屬有別，難認被告有對刑罰反應力薄弱之
      情形，本案尚無依刑法第47條第1 項加重其刑之必要，爰
      不予加重其刑。
（三）不符合毒品危害防制條例第17條第1 項減刑規定：
  １、按毒品危害防制條例第17條第1 規定所稱「供出毒品來源
      ，因而查獲其他正犯或共犯者」，係指犯罪行為人供出毒
      品來源之對向性正犯，或與其具有共同正犯、共犯（教唆
      犯、幫助犯）關係之毒品由來之人的相關資料，諸如其前
      手或共同正犯、共犯之姓名、年籍、住居所或其他足資辨
      別之特徵等項，使調查或偵查犯罪之公務員得據以對之發
      動調查或偵查程序，並因此而確實查獲其人、其犯行者，
      始足該當。犯罪行為人所自白或指認為毒品由來之人，如
      僅有綽號而難以確定其特徵，或已死亡或通緝等在客觀上
      實已無從使調查或偵查機關人員為有效地調查或偵查作為
      ，或並未因此而確實查獲被指認人之犯行者，均與上開之
      規定不合。
  ２、被告及辯護人均主張被告有供出毒品來源，而有上開減刑
      規定之適用云云。經查，被告雖於桃園市調處調查時及偵
      訊中供稱：其毒品來源係黃柏翔，黃柏翔並要其提供收件
      人及收件地址以領取夾藏毒品之貨物，其因而邀廖大瑋參
      與本件運輸毒品來臺等語，然黃柏翔、廖大瑋2 人仍未到
      案，此有桃園市調處110 年9 月24日園緝字第1105760309
      0 號函在卷可佐，且臺灣桃園地方檢察署（下稱桃園地檢
      署）亦未查獲被告所供稱之共犯一事，有桃園地檢署110
      年8 月9 日桃檢俊秋110 偵11823 字第1109075085號函附
      卷足參，依上開說明，本件並無因被告供出毒品來源而查
      獲其他正犯或共犯之情事，自難認有毒品危害防制條例第
      17條第1 項減刑規定之適用。
  ３、辯護人雖舉最高法院107 年度台上字第2787號刑事判決意
      旨，主張毒品危害防制條例第17條第1 項減刑規定之適用
      ，不以被告所指毒品來源之正犯或共犯經起訴及判決有罪
      確定為必要，法院應本於職權，綜合卷內相關事證資料加
      以審酌認定，而依承辦調查官於110 年4 月28日所出具之
      職務報告指出被告所述可採，研判黃柏翔及廖大瑋為本案
      共犯而向檢察官聲請核發拘票，且本件桃園市調處刑事案
      件移送書亦將黃柏翔及廖大瑋列為共犯，應認被告有上開
      減刑規定之適用云云。然查，黃柏翔、廖大瑋2 人始終未
      到案，業如前述，本件與最高法院107 年度台上字第2787
      號刑事判決所認事實不同，當無從比附援引。是辯護人此
      部分之主張，自不足採。
（四）符合毒品危害防制條例第17條第2 項減刑規定：
      按犯第4 條至第8 條之罪於偵查及歷次審判中均自白者，
      減輕其刑，毒品危害防制條例第17條第2 項定有明文。被
      告所犯運輸第三級毒品罪，於偵查及本院審理時均自白犯
      行，依前揭說明，合於毒品危害防制條例第17條第2 項所
      定要件，應依該規定減輕其刑。
（五）爰審酌被告正值青壯之年，不思正途工作，竟鋌而走險將
      嚴重危害我國國人身心健康之毒品運輸來臺，而自馬來西
      亞運抵臺灣如附表一所示之毒品（被告之認識為愷他命）
      數量龐大，一旦流入市面，將嚴重戕害國人身體健康，所
      為犯罪情節重大，且被告於偵訊之初矢口否認犯罪，犯後
      態度不佳，惟念及被告犯後終能坦承犯行，復考量其於本
      案運輸過程中，係扮演聽從他人指示之角色及地位，非處
      於運輸毒品之主導地位，兼衡其犯罪之動機、目的等一切
      情狀，量處如主文所示之刑，以資懲儆。
四、沒收：
（一）扣案如附表一所示之物，經鑑驗後呈海洛因陽性反應，有
      法務部調查局濫用藥物實驗室110 年4 月8 日調科壹字第
      00000000000 號鑑定書在卷足證，均屬毒品危害防制條例
      第2 條第2 項第1 款所稱之第一級毒品，均應依毒品危害
      防制條例第18條第1 項前段之規定，宣告沒收銷燬。至取
      樣鑑驗用罄之海洛因，既已滅失，自無庸為沒收銷燬之宣
      告。
（二）按犯第4 條至第9 條、第12條、第13條或第14條第1 項、
      第2 項之罪者，其供犯罪所用之物，不問屬於犯罪行為人
      與否，均沒收之，毒品危害防制條例第19條第1 項定有明
      文。經查：扣案如附表二所示之物，係用來夾藏扣案之海
      洛因以便躲避查緝，而將前開毒品運輸抵臺所用之物，此
      有蒐證照片附卷可佐，應依毒品條例第19條第1 項規定，
      不問屬於犯罪行為人與否，均諭知沒收。
（三）按犯罪所得之沒收、追繳或追徵，在於剝奪犯罪行為人之
      實際犯罪所得（原物或其替代價值利益），使其不能坐享
      犯罪之成果，以杜絕犯罪誘因，若無犯罪所得，自不生剝
      奪利得之問題。被告供稱尚未領得報酬，且卷內復無證據
      可認被告已實際獲取犯罪所得，難認被告有任何犯罪所得
      ，自無從宣告沒收。
（四）至扣案如附表三所示之物，係被告所有之物，然查無證據
      可資證明為被告所涉本件運輸毒品犯行所用之物，爰均不
      予宣告沒收。
五、依刑事訴訟法第299條第1項前段、第300條，判決如主文。
本案經檢察官林奕瑋提起公訴，檢察官王鈺玟、洪鈺勛到庭執行
職務。
中    華    民    國   110    年    11    月    12    日
                  刑事第十三庭審判長法  官  潘怡華
                                    法  官  簡方毅
                                    法  官  王兆琳
以上正本證明與原本無異。
如不服本判決，應於判決送達後20日內向本院提出上訴書狀，並
應敘述具體理由，未敘述上訴理由者，應於上訴期間屆滿後20日
內向本院補提理由書（均須按他造當事人之人數附繕本），切勿
逕送上級法院。
                                    書記官  鄭哲霖
中    華    民    國   110    年    11    月    12    日
附錄論罪科刑法條全文：
毒品危害防制條例第4條
製造、運輸、販賣第一級毒品者，處死刑或無期徒刑；處無期徒
刑者，得併科新臺幣3000萬元以下罰金。
製造、運輸、販賣第二級毒品者，處無期徒刑或10年以上有期徒
刑，得併科新臺幣1500萬元以下罰金。
製造、運輸、販賣第三級毒品者，處7 年以上有期徒刑，得併科
新臺幣1000萬元以下罰金。
製造、運輸、販賣第四級毒品者，處5 年以上12年以下有期徒刑
，得併科新臺幣500萬元以下罰金。
製造、運輸、販賣專供製造或施用毒品之器具者，處1 年以上7
年以下有期徒刑，得併科新臺幣150 萬元以下罰金。
前5項之未遂犯罰之。
　
附表一：
海洛因3 包（驗前淨重總重2510.95 公克、驗餘淨重2510.61 公
克、純度82.16 ％、純質淨重共2063公克）。
附表二：
相框1箱及1個。
瓦楞板2包。
附表三：
手機2 支（IMEI：000000000000000 、000000000000000 號、含
門號0000000000號SIM 卡1 張）。